【裁判字號】    94,訴,4253
【裁判日期】    950809
【裁判案由】    毒品危害防制條例
【裁判全文】
臺灣高雄地方法院刑事判決              94年度訴字第4253號
公  訴  人  臺灣高雄地方法院檢察署檢察官
被      告  甲○○
                      號
上列被告因毒品危害防制條例案件，經檢察官提起公訴（台灣高
雄地方法院檢察署94年度毒偵字第8344號）及追加起訴（台灣雲
林地方法院檢察署95年度毒偵字第515 號）、移送併案（台灣高
雄地方法院檢察署95年度毒偵字第1061號、台灣雲林地方法院檢
察署94年度毒偵字第1888號、第2243號、95年度毒偵字第368 號
、第515 號、第1028號、台灣台中地方法院檢察署95年度毒偵字
第1584號），本院依簡式審判程序，判決如下：
    主  文
甲○○施用第一級毒品，累犯，處有期徒刑捌月。扣案如附表所
示之物品，均沒收銷燬之。又施用第二級毒品，累犯，處有期徒
刑陸月。應執行有期徒刑壹年，扣案如附表所示之物品，均沒收
銷燬之。
    事實及理由
一、本案被告甲○○所犯係死刑、無期徒刑、最輕本刑為三年以
    上有期徒刑以外之罪，被告於準備程序中就被訴事實為有罪
    之陳述，經法官告知簡式審判程序之旨，並聽取公訴人及被
    告意見後，本院依刑事訴訟法第273 條之1 第1 項、第284
    條之1 之規定，裁定由受命法官獨任進行簡式審判程序。
二、犯罪事實及證據：
    甲○○前於民國90年間因毒品案件，經本院以90年訴字第
    1387號判處有期徒刑7 月確定，嗣再因毒品案件，再經本院
    以90年易字第4779號判處有期徒刑3 月確定，經本院裁定應
    執行有期徒刑9 月，於92年5 月24日執行完畢出監，猶不知
    悔改，復自94年5 月間某日起至95年5 月27日上午某時止，
    基於施用第一級毒品海洛因之犯意，以約每日施用一次之頻
    率，以將海洛因置於注射針筒內注射入體內之方式，均在高
    雄市內某公園廁所內，施用第一級毒品海洛因數次。又基於
    施用第二級毒品甲基安非他命之犯意，於95年1 月15日左右
    ，在不詳地點，以將甲基安非他命置於玻璃球內自下方燒烤
    吸食燃燒煙霧之方式，施用第二級毒品甲基安非他命1 次。
    嗣分別於：(一)94年7 月15日下午5 時50分許，因騎乘機車為
    警臨檢查獲。(二)94年11月11日下午2 時許，在彰化縣埤頭鄉
    ○○路焚化爐前，為警盤查，經其同意採尿送驗而查獲。(三)
    94年9 月8 日下午1 時50分許，在雲林縣西螺鎮○○里○○
    ○路36號前，為警查獲，並扣得殘有第一級毒品海洛因之注
    射針筒3 支、塑膠袋2 只、塑膠鏟管1 支（鑑定機關：高雄
    醫學大學附設中和紀念醫院，報告編號：0000-0 00 至
    0000-000號檢驗報告）。(四)94年12月28日上午10時許，在雲
    林縣西螺鎮○街路與市後街口，為警查獲，並扣得殘有第一
    級毒品海洛因之注射針筒1 支（鑑定機關：高雄醫學大學附
    設中和紀念醫院，報告編號：0000-000號檢驗報告）。(五)94
    年12月21日下午4 時45分許，為警持搜索票至台中市○○路
    411 號搜索而查獲，並扣得第一級毒品海洛因1 包（含包裝
    袋，淨重0.33公克，包裝袋重0.37公克。鑑定機關：法務部
    調查局，報告編號：95年3 月1 日調科壹字第12001738 9
    號）、殘有第一級毒品海洛因之注射針筒2 支、藥鏟1 支（
    針筒及藥鏟之鑑定機關：高雄醫學大學附設中和紀念醫院，
    報告編號：0000-000號至0000-000號）。(六)95年1 月17日中
    午12時許，為警在雲林縣西螺鎮廣福宮後方公園內查獲，並
    扣得殘有第一級毒品海洛因之注射針筒1 支、塑膠袋2 只（
    鑑定機關：高雄醫學大學附設中和紀念醫院，報告編號：
    9505-60 號至9505-62 號）。(七)95年5 月30日上午10時許，
    為警在雲林縣西螺鎮○○路與東南路路口查獲。被告犯罪證
    據均引用檢察官起訴書之記載，並補充：被告於本院審判中
    之自白。
三、按被告行為後，刑法業於95年7 月1 日修正施行。依修正後
    刑法第2 條第1 項之規定：「行為後法律有變更者，適用行
    為時之法律。但行為後之法律有利於行為人者，適用最有利
    於行為人之法律」。是本件自應就被告適用修正前後相關規
    定法律效果綜合比較後，依上開規定適用法律，並應依比較
    後之結果一體適用，不得就新舊法個別項目割裂適用。茲比
    較說明如下：
  (一)被告上揭數次施用第一級毒品行為後，嗣於94年2 月2 日新
    修正公布、自95年7 月1 日施行之刑法將原刑法第56條關於
    連續犯之規定廢除。準此，本件關於被告數次施用第一級毒
    品海洛因之犯行，依修正前刑法第56條之規定，本應構成施
    用第一級毒品罪之連續犯，並應依法加重其刑。修正後之刑
    法既將連續犯之規定廢除，則數次觸犯同一罪名之數行為，
    原則上固應分論併罰。然倘該數次行為之時間場所均甚為接
    近、行為人使用相同或近似之犯罪手段、或是利用同一之機
    會、行為人主觀上係基於一持續進行之犯罪意思、及各行為
    間均具有密接關係，而將其數次行為評價為一個行為係符合
    社會相當性之概念者，亦即具有「犯意之單一性」、「構成
    要件之同一性」、「行為之密接性」、「侵害法益之同一性
    」，則應包括性地視為一個犯罪行為，即所謂「包括一罪」
    。且施用毒品此一犯罪類型之行為人，通常具有反覆施用毒
    品之習癖，即已將此施用毒品之犯罪行為內化為其性向、性
    格之中，進而在時間、空間均密接之情形下，反覆不斷地進
    行施用毒品之同一犯罪行為，而屬犯罪學理上之「常習犯」
    （或稱「習慣犯」），行為人實施此種施用毒品犯罪之意思
    ，無論施用一次或多次，均包含在原有之犯意之內，故應僅
    包括地成立一罪。是倘被告上揭數次施用第一級毒品之犯行
    具有包括一罪之性質，則以廢止連續犯規定之新修正刑法對
    被告較為有利。
  (二)另被告所犯上揭施用第一級毒品罪及施用第二級毒品罪間，
    犯意各別，行為不同，應分論併罰，並就各罪之宣告刑定應
    執行之刑。而刑法第51條第5 款修正後，合併刑期之上限由
    20 年 延長為30年，經比較後應以修正前該款之規定，較有
    利於行為人。然被告所犯上開二罪其法定刑最高刑度分別為
    有期徒刑5 年及有期徒刑3 年，即不論依修正前或修正後之
    刑法第51條第5 款之規定，就本案定應執行刑對被告均不生
    有利或不利之影響。再依前所述，應就新舊法比較後之結果
    一體適用新法或舊法，而關於上揭被告數次施用第一級毒品
    之犯行既應適用新法處斷（即論以包括一罪），則關於定應
    執行刑之部分亦應一體適用新法，先予敘明。
四、論罪科刑：
  (一)按海洛因及甲基安非他命分別係毒品危害防制條例第2 條第
    2 項第1 款及第2 款所稱之第一級毒品及第二級毒品，是被
    告施用海洛因及甲基安非他命之行為，分別犯該條例第10條
    第1 項、及第2 項之施用第一級毒品罪及施用第二級毒品罪
    。被告持有第一級毒品及第二級毒品，嗣分別進而施用之，
    持有之低度行為應為施用之高度行為所吸收，均不另論罪。
  (二)經查，本案被告自94年5 月間某日起至95年5 月27日上午某
    時止，以約每日施用1 次之頻率，數次施用毒品海洛因，觀
    其施用之時間地點均屬密接，施用手段亦均相同（均使用針
    筒注射方式），顯然被告確已有反覆施用海洛因之習慣，主
    觀上係基於一持續進行之施用毒品犯意，依前所述，按社會
    一般觀念，將上揭數次施用行為，視為一個施用毒品之犯罪
    行為核屬相當，亦符合刑法第56條連續犯規定刪除之意旨（
    參照該條刪除之立法理由第4 點），依前揭比較新舊法之結
    果，以刪除應加重其刑之連續犯規定之新法較有利於被告，
    依新修正刑法第2 條第1 項但書之規定，應認被告就本案數
    次施用第一級毒品之犯行，僅包括地成立一罪。另檢察官雖
    僅就被告於94年7 月15日下午5 時50分許回溯26小時內之不
    詳時間施用第一級毒品海洛因之犯行起訴，然其他未經起訴
    之施用海洛因犯行部分與起訴部分有包括一罪之實質上一罪
    關係，自為起訴效力所及，本院自應併予審究。
  (三)被告所犯上開施用第一級毒品罪及第二級毒品罪間，犯意各
    別，行為不同，應分論併罰。
  (四)被告曾於民國90年間因毒品案件，經本院以90年訴字第1387
    號判處有期徒刑7 月確定，嗣再因毒品案件，再經本院以90
    年易字第4779號判處有期徒刑3 月確定，經本院裁定應執行
    有期徒刑9 月，於92年5 月24日執行完畢出監之事實，有臺
    灣高等法院被告前案紀錄表在卷可按，其受有期徒刑執行完
    畢，5 年以內再故意犯本件有期徒刑以上之罪，不論依修正
    前之刑法第47條，或修正後之刑法第47條第1 項之規定，均
    構成累犯，對被告而言並無有利或不利之情形，自不生新舊
    法比較之問題，應逕依修正前之刑法第47條規定，論以累犯
    ，並均加重其刑。
  (五)爰審酌被告前已因施用毒品案件經觀察、勒戒及強制戒治，
    本應徹底戒除毒癮，而今竟繼續施用毒品，顯見並無戒除毒
    害之決心，應藉由刑罰之執行矯正其行，然念其施用毒品乃
    自戕一己之身體健康，行為本身對社會所造成之危害並非直
    接、鉅大，且犯後坦承犯行，並考量其施用毒品之次數等一
    切情狀，就其所犯施用第一級毒品罪及第二級毒品罪，分別
    量處如主文所示之刑，並依上揭新舊法比較後整體適用新法
    之結果，依修正後刑法第51條第5 款之規定，定其應執行之
    刑，以資懲儆。
四、扣案如附表所示之物，經鑑定分別殘留第一級毒品海洛因成
    分或其成分為第一級毒品海洛因（詳細物品目錄及屬性見附
    表），是上揭物品或與毒品海洛因不可析離而屬海洛因之一
    部分、或本質上即屬海洛因，均屬毒品，不論何人所有，依
    毒品危害防制條例第18條第1 項前段規定，沒收銷燬之。
五、據上論斷，應依刑事訴訟法第273 條之1 第1 項、第284 條
    之1 、第299 條第1 項前段、第310 條之2 、第454 條第2
    項，毒品危害防制條例第10條第1 項、第2 項、第18條第1
    項前段，刑法第11條、第2 條第1 項、但書、第51條第5款
    ，修正前刑法第47條，判決如主文。
中    華    民    國    95    年    8     月    9     日
                  刑事第十四庭  法  官  紀凱峰
以上正本證明與原本無異。
如不服本判決，應於收受送達後10日內向本院提出上訴書狀。
中    華    民    國    95    年    8     月    11    日
                                書記官  黃進遠
附表：
┌─────────┬─────────┬────────┬─────────┐
│檢察官偵查或移送併│扣押應予沒收之物品│鑑定結果        │鑑定機關          │
│辦案號            │                  │                │                  │
├─────────┼─────────┼────────┼─────────┤
│雲林地檢署        │注射針筒3支       │均呈第一級毒品海│高雄醫學大學附設中│
│94年毒偵字第1888號│塑膠袋2只         │洛因陽性反應    │和紀念醫院        │
│94年毒偵字第2243號│塑膠鏟管1支       │                │報告編號：0000-000│
│                  │                  │                │至0000-000號      │
├─────────┼─────────┼────────┼─────────┤
│雲林地檢署        │注射針筒1支       │呈第一級毒品海洛│高雄醫學大學附設中│
│95年毒偵字第368號 │                  │因陽性反應      │和紀念醫院        │
│                  │                  │                │報告編號0000-000號│
│                  │                  │                │                  │
├─────────┼─────────┼────────┼─────────┤
│台中地檢署        │白粉1包           │成分為第一級毒品│法務部調查局      │
│95年毒偵字第1584號│（含包裝袋，淨重  │海洛因          │95年3 月1 日調科壹│
│                  │0.33公克，空包裝袋│                │字第120017389號   │
│                  │重0.37公克）      │                │                  │
│                  │                  │                │                  │
│                  ├─────────┼────────┼─────────┤
│                  │注射針筒2支       │均呈第一級毒品海│高雄醫學大學附設中│
│                  │藥鏟1支           │洛因陽性反應    │和紀念醫院        │
│                  │                  │                │報告編號：0000-000│
│                  │                  │                │號至0000-000號    │
├─────────┼─────────┼────────┼─────────┤
│雲林地檢署        │注射針筒1支       │均呈第一級毒品海│高雄醫學大學附設中│
│95年毒偵字第515號 │塑膠袋2只         │洛因陽性反應    │和紀念醫院        │
│                  │                  │                │報告編號9505-60 號│
│                  │                  │                │至9505-62號       │
└─────────┴─────────┴────────┴─────────┘
附錄：
毒品危害防制條例第10條
施用第一級毒品者，處 6 月以上 5 年以下有期徒刑。
施用第二級毒品者，處 3 年以下有期徒刑。


司法院資訊處製作；財團法人民間司法改革基金會備份。
